【裁判字號】    97,易,963
【裁判日期】    981130
【裁判案由】    傷害
【裁判全文】
臺灣士林地方法院刑事判決              97年度易字第963號
公  訴  人  臺灣士林地方法院檢察署檢察官
被      告  甲○○
            戊○○
                    （現另案於臺灣宜蘭監獄執行中）
            乙○○
上列被告等因傷害案件，經檢察官提起公訴（97年度偵字第4618
號），本院判決如下：
    主  文
甲○○成年人與少年共同犯傷害罪，處有期徒刑肆月，如易科罰
金，以新臺幣壹仟元折算壹日。
戊○○共同犯傷害罪，處拘役肆拾日，如易科罰金，以新臺幣壹
仟元折算壹日。
乙○○無罪。
    事  實
一、甲○○成年人於民國97年3 月17日晚間10時許，見其女性友
    人丙○○與丁○○在位於臺北縣淡水鎮○○路30-31 號之某
    快炒店內準備用餐，妒火中燒，竟夥同戊○○、少年鄭○憲
    （79年12月間＊日生，其真實姓名及年籍均詳卷，所涉傷害
    犯行已由本院少年法庭裁定交付保護管束）及數名姓名年籍
    不詳之人，共同基於傷害之犯意聯絡，以手、腳及椅子、盤
    子等物毆打丁○○，致丁○○受有軀幹之表淺損傷、磨損或
    擦傷；肘、前臂及腕之表淺損傷、磨損或擦傷；臉、頭皮及
    頸之挫傷（眼除外）、胸壁挫傷等傷害。嗣經警據報前往處
    理，始循線查悉上情。
二、案經丁○○訴由臺北縣政府警察局淡水分局報請臺灣士林地
    方法院檢察署檢察官偵查後起訴。
    理  由
壹、證據能力部分：
    按被告以外之人於審判外之言詞或書面陳述，除法律有規定
    者外，不得作為證據；又被告以外之人於審判外之陳述，雖
    不符合同法第159 條之1 至第159 條之4 之規定，但經當事
    人於審判程序同意作為證據，法院審酌該言詞陳述或書面陳
    述作成時之情況，認為適當者，亦得為證據。當事人、代理
    人或辯護人於法院調查證據時，知有第159 條第1 項不得為
    證據之情形，而未於言詞辯論終結前聲明異議者，視為有前
    項之同意，刑事訴訟法第159 條第1 項及第159 條之5 分別
    定有明文。經查，本判決下列所引用之各該被告等人以外之
    人於審判外之陳述，雖屬傳聞證據，惟均經當事人於本院準
    備程序及審判期日中均表示無意見而不予爭執，且迄至言詞
    辯論終結前亦未再聲明異議，本院審酌此等證據資料製作時
    之情況，尚無違法不當及證明力明顯過低之瑕疵，亦認為以
    之作為證據應屬適當，故揆諸前開規定，爰逕依刑事訴訟法
    第159 條之5 規定，認前揭證據資料均例外有證據能力，合
    先敘明。
貳、實體部分：
甲、有罪部分（即被告甲○○、戊○○部分）：
一、上揭事實，業據被告甲○○、戊○○於本院審理時均已坦承
    不諱（見本院卷第20頁中段、第51頁中段、第62頁下方、第
    104 頁下方及第146 頁下方、第156 頁下方至157 頁上方）
    ，核與證人即被害人丁○○於偵查及本院審理時所證述遭傷
    害之情節大致相符（分見偵卷第43至44頁及本院卷第105 頁
    至108 頁），另經證人即同案少年鄭○憲於本院審理時證述
    屬實（見本院卷第111 至114 頁），此外，亦有丁○○之馬
    偕紀念醫院（下稱馬偕醫院）乙種診斷證明書、受傷照片等
    在卷可稽（分見偵卷第26頁、第29至31頁），足認被告甲○○、戊○○前揭自白與事實相符，應可採信。本件事證明確
    ，被告甲○○、戊○○之傷害犯行，足堪認定，均應依法論
    科。
二、核被告甲○○、戊○○所為，各係犯刑法第277 條第1 項之
    傷害罪。被告甲○○、戊○○與少年鄭○憲及其他數名姓名
    年籍不詳之人就前述傷害犯行，有犯意聯絡及行為分擔，應
    論以共同正犯。又被告甲○○於本件行為時屬已滿20歲之成
    年人，有其年籍資料在卷可稽，其與少年鄭○憲共同犯前述
    傷害罪，應依兒童及少年福利法第70條第1 項之規定，加重
    其刑。至被告戊○○於行為時未滿20歲，自無庸適用兒童及
    少年福利法第70條第1 項之規定，併此指明。爰審酌被告甲○○、戊○○之犯罪動機、目的、手段、被告甲○○為主謀
    ，被害人丁○○所受傷害，被告甲○○曾與被害人丁○○達
    成民事和解但未給付，及被告甲○○、戊○○於犯後終能坦
    承犯行，態度尚佳等一切情狀，各量處如主文第1 、2 項所
    示之刑，並各諭知易科罰金之折算標準，以示警懲。
乙、無罪部分（即被告乙○○部分）：
一、公訴意旨另以：被告乙○○因其友人甲○○於97年3 月17日
    晚間10時許，見其女性友人丙○○與丁○○在臺北縣淡水鎮
    ○○路30-31 號快炒店內用餐，竟與被告甲○○、戊○○及
    少年鄭○憲、數名真實姓名年籍不詳之人，共同基於傷害之
    犯意，以椅子及盤子毆打丁○○，致被害人丁○○受有軀幹
    之表淺損傷、磨損或擦傷；肘、前臂及腕之表淺損傷、磨損
    或擦傷；臉、頭皮及頸之挫傷（眼除外）；胸壁挫傷等傷害
    。而認被告乙○○涉有刑法第277 條第1 項之傷害罪嫌云云
    。
二、按犯罪事實應依證據認定之，無證據不得認定其犯罪事實，
    刑事訴訟法第154 條第2 項定有明文。又認定不利於被告之
    事實，須依積極證據，苟積極證據不足為不利於被告事實之
    認定時，即應為有利於被告之認定，更不必有何有利之證據
    ；且刑事訴訟法上所謂認定犯罪事實之積極證據，係指適合
    於被告犯罪事實之認定之積極證據而言，雖不以直接證據為
    限，間接證據亦包括在內，然而無論直接或間接證據，其為
    訴訟上之證明，須於通常一般之人均不致有所懷疑，而得確
    信其為真實之程度者，始得據為有罪之認定，倘其證明尚未
    達到此一程度，而有合理之懷疑存在時，自不能以推測或擬
    制之方法，以為有罪裁判之基礎，最高法院29年上字3105號
    、30年上字816 號、40年臺上86號、76年臺上4986號等判例
    意旨可資參照。又告訴人之告訴，係以使被告受刑事訴追為
    目的，是其陳述是否與事實相符，仍應調查其他證據以資審
    認，最高法院52年臺上1300號亦著有判例可為參照。
三、本件公訴人認被告乙○○涉有傷害犯嫌，無非係以證人丁○○之供述及丁○○之馬偕醫院乙種診斷證明書及受傷照片等
    為其主要論據。訊據被告乙○○固坦承曾於當日晚間與同案
    被告戊○○、甲○○及少年鄭○憲在該處見面，及事後曾被
    員警帶回派出所製作警詢筆錄等事實，然堅決否認有何傷害
    犯行，並辯稱：伊當日僅有與甲○○到前述現場附近，後伊
    去上廁所，沒有與人打架等語。
四、經查，證人丁○○於偵查中雖曾證稱：「... ，隔了3 、5
    分鐘。10幾個人就進來開始打，甲○○先問我是不是丙○○
    的朋友，我說是，我問他（按即被告甲○○，下同）我認識
    你嗎？他沒有回答，10幾個人就開始打了，他們用椅子及盤
    子打我，... ，後來我被打到不支，他們一群人就跑掉了，
    ... ，過沒多久甲○○、戊○○、乙○○及鄭○憲就被帶到
    警察局，他們這幾個人都有打我」、「（是否確定戊○○、
    乙○○、鄭○憲都有打你？）確定」等語明確（見偵卷第43
    頁下方至44頁上方）。且於本院審理時亦結稱：「（你是否
    確定起訴的3 名被告都有在場？）是的，事情經過1 年多，
    當初發生事情之後被告3 人及少年共4 人都有被帶到派出所
    ，我有去指認」、「（在派出所警察是如何讓你指認？）警
    察帶回4 個人叫我看看這四個人有沒有打我，我當時說有」
    等情（分見本院卷第105 頁中段及第108 頁上方）。然：
  (一)證人丁○○係獨自一人突遭被告甲○○、戊○○、少年鄭○
    憲及數名姓名年籍不詳之人毆打乙情，業已論述如前。而證
    人丁○○於事發前均不認識該毆打之人，亦據丁○○於警詢
    時陳述甚詳（見偵卷第5 頁中段），況證人丁○○於本院審
    理時亦曾結稱：無法確認被告乙○○是否有進入餐廳內等情
    （見本院卷第107 頁下方）。是證人丁○○既係獨自一人突
    遭數名不認識之男子毆打，其在混亂之餘能否確認被告乙○○是否參與毆打乙情，殊有可疑。
  (二)另證人即共同被告甲○○、戊○○及少年鄭○憲於本院審理
    時均證稱：是打完後才看到乙○○等情（分見本院卷第110
    頁下方、第117 頁下方至118 頁上方及第153 頁中段），則
    被告乙○○有無進入餐廳內毆打丁○○乙節，即與證人丁○○所述不同。或認證人甲○○、戊○○及鄭○憲與被告乙○○間本有情宜，而於本院審理時有刻意維護被告乙○○之嫌
    。惟，被告甲○○於見聞丙○○與丁○○在前揭快炒店用餐
    後，曾先與另名不詳姓名年籍之人進入店內，並坐在證人丁○○與丙○○面前，嗣丙○○將甲○○拉至店外談話後，被
    告甲○○始與數名男子復入內毆打證人丁○○各情，業據證
    人丁○○於本院審理時證述甚詳（見本院卷第105 頁），且
    與證人丙○○於本院審理時所證述之情節大致相符（見本院
    卷第147 頁中段以下）。被告甲○○係因突見聞丙○○與丁○○一同用餐，致心生不滿，為教訓丁○○，理當撥打電話
    予其友人電召渠等到場助勢，並毆打丁○○，然觀諸被告甲○○所使用之0000000000號行動電話於97年3 月17日之通聯
    紀錄中（見少調卷第36至50頁），被告甲○○於案發前並無
    撥打電話予被告乙○○之情，則被告乙○○是否為被告甲○○電召到場助勢、有無與甲○○一同進入餐廳內毆打丁○○
    各情，均有可疑。
  (三)至證人丁○○於警詢、偵查中均曾指認被告乙○○有參與毆
    打，且其所指認之與被告乙○○一同被員警帶回警局之被告
    甲○○、戊○○及少年鄭○憲各於本院審理及少年法庭調查
    時均已坦承有參與毆打丁○○之事實（被告甲○○、戊○○
    部分參前，少年鄭○憲部分見本院少調卷第187 頁）。然被
    告甲○○於毆打證人丁○○前，即曾先進入餐廳內與證人丁○○對坐、互視，證人丁○○對於被告甲○○有無參與毆打
    ，應知之甚詳，而無誤認之虞。另關於少年鄭○憲是否在場
    乙情，證人丁○○曾於本院少年法庭調查時證稱：當時少年
    鄭○憲是站在被告甲○○的左手邊，所以可在警局時指認出
    少年鄭○憲等語屬實（見少調卷第141 頁上方），而證人鄭
    ○憲於本院少年法庭調查時亦自承：伊當時有用拳頭打丁○○的左邊的胸口或左上臂，後來桌上的湯溢出來倒在地上，
    伊與丁○○都有滑倒，伊還用腳踹丁○○的左腳等情（見少
    調卷第188 頁中段）。可徵證人鄭○憲與因站立於被告甲○○身旁，且於毆打過程中與證人丁○○一起滑倒，並曾在地
    上踹、踢丁○○腳步，證人丁○○當能清楚指認而指述證人
    鄭○憲有參與毆打。至被告戊○○於本院審理時已自承本件
    傷害之犯行，且證人鄭○憲於本院審理時亦證稱：戊○○有
    與伊走進去找甲○○，看到甲○○在餐廳內打證人丁○○，
    伊也跟著毆打，戊○○也跟著毆打等語（見本院卷第110 頁
    下方）。均足認證人丁○○指認、指述被告甲○○、戊○○
    及少年鄭○憲有參與毆打之事實，均各有所本。然關於被告
    乙○○有無曾參與毆打犯行，除證人丁○○之證述外，並無
    其他證據資料可供佐認，且無其他補強證據族堪認定證人丁○○並無錯認或誤認之疑。自難僅憑告訴人即證人丁○○之
    單一陳述，即謂被告乙○○有參與毆打之犯行，而認被告乙○○就被告甲○○、戊○○、少年鄭○憲及其餘數名姓名年
    籍不詳之人所共同傷害丁○○之犯行，有何犯意聯絡或行為
    分擔，自難令其擔負傷害罪責。
五、綜上所述，依公訴人所提之證據資料，尚不能證明被告乙○○有傷害被害人丁○○之犯行，此外，又查無其他積極證據
    足資證明被告乙○○有公訴人所認之傷害罪嫌，而使本院不
    致有所懷疑，而得確信為真實之程度，揆諸前開說明，屬犯
    罪不能證明，自應對被告乙○○為無罪之諭知。另被告乙○○經合法傳喚，無正當理由不到庭，然因被告乙○○係為無
    罪之諭知，爰不待其陳述逕行判決，附此敘明。
據上論斷，應依刑事訴訟法第299 條第1 項前段、第301 條第1
項、第306 條，刑法第28條、第277 條第1 項、第41條第1 項前
段，兒童及少年福利法第70條第1 項，刑法施行法第1 條之1 ，
，判決如主文。
本案經檢察官黃育仁到庭執行職務
中    華    民    國    98    年    11    月    30    日
                  刑事第四庭法  官  莊明達
以上正本證明與原本無異。
如不服本判決，應於收受送達後10日內向本院提出上訴書狀，其
未敘述上訴之理由者並得於提起上訴後20日內向本院補提理由書
。
                            書記官  劉欣怡
中    華    民    國    98    年    11    月    30    日
附錄本案論罪科刑依據法條全文
刑法第277條第1項
傷害人之身體或健康者，處3年以下有期徒刑、拘役或1千元以下
罰金。


司法院資訊處製作；財團法人民間司法改革基金會備份。
